【裁判字號】    94,易,1955
【裁判日期】    950123
【裁判案由】    偽造文書
【裁判全文】
臺灣臺北地方法院刑事判決              94年度易字第1955號
公  訴  人  臺灣臺北地方法院檢察署檢察官
被      告  甲○○
選任辯護人  許山木律師
上列被告因偽造文書案件，經檢察官聲請簡易判決處刑（九十四
年度偵續字第四九號），本院認不宜以簡易判決處刑，而改依通
常程序審理後，被告於本院準備程序中就被訴事實為有罪之陳述
，經本院告知簡式審判程序意旨，並聽取公訴人及被告之意見後
，本院合議庭裁定改由受命法官獨任依簡式審判程序審理，並判
決如下：
    主  文
甲○○明知為不實之事項，而使公務員登載於職務上所掌之公文
書，足以生損害於公眾及他人，處有期徒刑月，如易科罰金以
佰元折算壹日。
    事  實
一、緣甲○○之弟劉宗清及劉宗欽（均已成年），將其等所有坐
    落在臺北市○○區○○段四小段0000-0000地號及
    0000-0000地號之土地所有權狀，交給甲○○保管
    ，惟甲○○向案外人乙○○借款時，又私下將上開所有權狀
    交給乙○○保管。嗣於民國九十二年間，劉宗清與劉宗欽因
    上開土地原本貸款之銀行利息較高，欲向甲○○取回上開權
    狀以便向其他銀行轉貸，甲○○明知上開權狀並未遺失，卻
    因不敢向乙○○取回權狀，遂向不知情之劉宗清與劉宗欽表
    示上開權狀業已遺失，而利用不知情之劉宗清與劉宗欽辦理
    權狀補發事宜。劉宗清與劉宗欽乃於九十二年六月十七日，
    至位於台北市○○街四七之十二號之臺北市古亭區地政事務
    所，向該所申報其等所有之上開土地所有權狀均於九十一年
    五月十八日遺失，並書立切結書及土地登記申請書，使該地
    政事務所承辦人員依照上開切結書及土地申請書申報之內容
    ，將該切結書及土地申請書編列於所掌之地政事務所文書內
    ，並將上開內容登載於地政事務所之公告、登記清冊與電腦
    註記資料中，而足以生損害於地政事務所對土地所有權狀管
    理之正確性及乙○○本人。
二、案經乙○○訴由台灣台北地方法院檢察署檢察官偵查後聲請
    以簡易判決處刑，嗣由本院改依通常程序審理，又因甲○○
    於準備程序進行中就被訴事實為有罪之陳述，故本院合議庭
    乃裁定由受命法官獨任進行簡式審判程序。
    理  由
一、上開犯罪事實，迭據被告甲○○於檢察官偵訊及本院審理時
    坦承不諱，核與證人劉宗欽、劉宗清於偵查中證述之情節相
    符（偵查卷第三八、一０九頁）。又土地所有權狀補給時，
    應由登記名義人敘明其滅失之原因，檢附切結書或其他有關
    證明文件，經登記機關公告三十日，並通知登記名義人，公
    告期滿無人提出異議後，登記補給之。而公告期間內，於該
    標的之電腦資料中註記有「申請書狀補發公告中」等情，有
    台北市古亭地政事務所九十四年九月二十七日北市古地三字
    第09431368800號函一張在卷可稽，復有該函所附之土地登
    記申請書、登記清冊、切結書各二份，以及電腦註記資料、
    台北市古亭地政事務所九十二年六月十八日北市古地一字第
    09230732100號、第00000000000號公告、滅失書狀清冊各一
    紙附卷為憑。此外，並有劉宗清、劉宗欽與匯豐銀行訂立之
    消費性房屋抵押借款暨擔保透支約定書一份在卷可參（偵查
    卷第一一八至一二九、一三三至一五０頁），足見被告前開
    出於任意性之自白，確與事實相符，應堪採信。再被告明知
    上開所有權狀並未遺失，卻謊稱遺失，而利用不知情之劉宗
    清、劉宗欽向地政機關申請補發，上開行為將使地政機關為
    錯誤之登記、補發，並使權狀持有人乙○○遭到蒙蔽，均足
    以生損害於地政機關對於土地所有權狀管理之正確性及乙○
    ○本人。綜上所述，本件事證明確，被告犯行堪以認定。
二、核被告甲○○所為，係犯刑法第二百十四條之使公務員登載
    不實罪。被告利用不知情之劉宗清與劉宗欽向地政機關申請
    補發權狀，應屬間接正犯。爰審酌被告並無任何前科，有台
    灣高等法院被告前案紀錄表一份在卷可查，足見其素行尚稱
    良好。又其犯罪之動機係因私下將權狀交給乙○○保管後，
    不敢向乙○○取回，方利用不知情之劉宗欽與劉宗清申請補
    發權狀，且劉宗清等人申請補發之目的僅為轉貸，並非轉售
    予他人以牟利，故其犯罪所生之危害尚非鉅大，以及被告犯
    罪後坦承犯行，表示悔意，態度尚稱良好等一切情狀，量處
    如主文所示之刑，並諭知易科罰金之折算標準。案外人乙○
    ○雖具狀指稱，被告上揭使公務員登載不實之犯行，與其詐
    騙乙○○財物之犯行間，具有牽連犯之裁判上一罪關係。惟
    查：被告所涉之上開詐欺罪嫌，業經台灣台北地方法院檢察
    署檢察官以九十四年度偵續字第四九號為不起訴處分，嗣經
    乙○○聲請再議後，復經台灣高等法院檢察署以九十四年度
    上聲議字第三九０六號處分書予以駁回，有前述不起訴處分
    書及處分書各一份附卷可參。是上開詐欺部分之罪嫌，並未
    經檢察官起訴，且經本院審酌後，亦認為上開罪嫌與本件使
    公務員登載不實犯行間，並無裁判上一罪之關係存在，自無
    法併予審理，附此說明。
三、據上論斷，依刑事訴訟法第四百五十二條、第二百七十三條
    之一第一項、第二百九十九條第一項前段，刑法第二百十四
    條、第四十一條第一項前段，罰金罰鍰提高標準條例第一條
    前段、第二條，判決如主文。
本案經檢察官孟令士到庭執行職務。
中    華    民    國    95    年    1     月    23    日
                  刑事第三庭    法  官  游士珺
上正本證明與原本無異。
如不服本判決，應於判決送達後10日內向本院提出上訴狀（應抄
附繕本）。告訴人或被害人如對於本判決不服者，應具備理由請
求檢察官上訴，其上訴期間之計算係以檢察官收受判決正本之日
期為準。
                                書記官  林素霜
中    華    民    國    95    年    1     月    24    日
附錄本案論罪法條全文
中華民國刑法第214條
明知為不實之事項，而使公務員登載於職務上所掌之公文書，足
以生損害於公眾或他人者，處3年以下有期徒刑、拘役或500元以
下罰金。


司法院資訊處製作；財團法人民間司法改革基金會備份。
